臺灣臺中地方法院民事判決 
                                    111年度中小字第1581號
原      告  胡宗邦
訴訟代理人  諶懿  
被      告  林博暐
訴訟代理人  湯貴仁
被      告  王雲卿

上列當事人間請求給付居間報酬事件，於民國111年7月13日言詞
辯論終結，本院判決如下：
    主      文
原告之訴駁回。
訴訟費用由原告負擔。
    事實及理由
一、原告主張：被告林博暐前於民國106年11月11日委由被告王
    雲卿為代理人，經由原告之居間出售門牌號碼：台中市○區○
    ○路○段000號2樓之1房房屋（下稱系爭戶房屋）予訴外人盧
    靖錞，價金新台幣（下同）330萬元，並約定原告之居間報
    酬為10萬元，然被告2人迄今仍未給付，爰依居間契約之法
    律關係，請求被告2人如數給付上開款項。訴之聲明：被告
    應給付原告10萬元及自起訴狀繕本送達之翌日起至清償日止
    ，按年息5%計算之利息。
二、被告2人之抗辯：被告並未承諾予原告仲介費。況原告合謀
    訴外人盧靖錞及地政士，迄今未依約存入任何款項至中國信
    託銀行之履約保證專戶，又依不動產買賣價金履約保證書第
    2條第2項第1款之約定，應由僑馥建經將專戶價金金額扣除
    代書費、履約保證保證服務費、仲介服務報酬等相關費用後
    轉交賣方。若有訴訟，則該款項暫予保留，以判決結果做為
    撥款之依據。本件系爭房屋之買賣契約雖已成立，然迄今尚
    未交屋、付款。原告之行為違反民法第571條之規定，自不
    得請求報酬等語為辯。答辯聲明：原告之訴駁回。
三、代理人於代理權限內，以本人名義所為之意思表示，直接對
     本人發生效力。前項規定，於應向本人為意思表示，而向
    其代理人為之者，準用之。民法第103條，定有明文。是以
    ，代理人並非本人，則系爭房屋所有人即被告林博暐與原告
    間之居間契約，其契約之當事人為原告與被告林博暐甚明，
    契約效力不及代理人即被告王雲卿，則原告對被告王雲卿之
    本件主張，自無理由，應予駁回，核先敘明。
四、次按，實體法上之規範可區分為二大類，其一為基本規範或
    請求權規範，另一則為對立規範。凡能於當事人間發生一定
    之權利者，即為基本規範，亦即權利發生規範（或權利根據
    規範）；而對立規範則包括①權利障礙規範（或稱權利妨害
    規範）（即指權利成立之初妨礙其權利之效果之規定，如民
    法第71條、第72條、第87條等）。②權利消滅規範（即指實
    體法上使已發生權利歸於消滅之相關規定，如民法第309條
    、第310條、第334條清償、免除等）。③權利排除規範（或
    稱權利受制規範）（即指實體法上對於權利人之權利行使，
    得由相對人主張一時阻卻或永久阻卻權利行使之規定，如民
    法第264條、第144條等）。所謂基本規範可理解為實體法上
    之請求權基礎（如民法第767條、第184條、第179條等），
    主張權利存在之人，應就權利發生之法律要件之該當事實為
    舉證。而於基本規範獲證明後，則主張對立規範存在之人，
    即負有舉證之責任。此即舉證責任之基本原則，學說稱之為
    特別要件分類說（或規範說），此亦為實務上之通說（最高
    法院44年台上字第75號民事判例、69年度台上字第380 號民
    事判決參照），民事訴訟法第277條之規定，亦應本諸上開
    說明以為解釋。本件原告係主張與被告林博暐間存有上開（
    一）所述之約定，惟此既遭被告否認，則依上說明，原告就
    此即負有舉證之責任，合先敘明。
五、經查，原告就此固舉系爭房屋之買賣契約書(卷第19頁至第3
    3頁，即第113頁至第127頁)及原告與被告王雲卿間之通訊軟
    體對話內容（卷第35頁）為據。惟查，系爭房屋之買賣契約
    書，並非居間契約，且系爭房屋買賣契約書亦未就居間報酬
    有任何之記載及約定。至上開通訊軟體對話內容，係108年1
    1月25日之對話，該內容業遭被告否認係同意給付10萬元仲
    介費，且由該內容亦無從認定被告林博暐與原告間存有10萬
    居間報酬之約定。是原告並未證明與被告林博暐間存有10萬
    元居間報酬之約定已明。則原告請求被告林博暐給付10萬仲
    介費，於法即屬無據，亦無理由，應予以駁回。
六、綜上所述，原告本於兩造間之居間契約為本件請求，於法即
    有未合，自無理由，自應予以駁回，爰為判決如主文第1項
    所示。
七、至原告是否存有被告所稱違反民法第571條之規定，即與本
    件之判斷無涉，自勿庸予以調查，併予敘明。
八、末按，當事人為訴之變更、追加或提起反訴，除當事人合意
    繼續適用小額程序並經法院認為適當者外，僅得於第436條
    之8第1項之範圍內為之。民事訴訟法第436條之15，定有明
    文。查本件被告於言詞辯論終後，又具狀為反訴53萬3598元
    之請求，核與上開規定未符，併予敘明。　
九、據上論結，本件原告之訴為無理由，依民事訴訟法第78條，
    判決如主文。
中　　華　　民　　國　　111 　年　　8   　月　　3 　　日
                      臺灣臺中地方法院臺中簡易庭
                                  法　官　陳添喜
以上為正本係照原本作成。
如不服本判決，應於送達後20日內，以判決違背法令為理由，向
本院提出上訴狀並表明上訴理由（上訴理由應表明一、原判決所
違背之法令及其具體內容；二、依訴訟資料可認為原判決有違背
法令之具體事實），如於本判決宣示後送達前提起上訴者，應於
判決送達後20日內補提上訴理由書（須附繕本）。
中　　華　　民　　國　　111 　年　　8   　月　　3 　　日
                                  書記官　黃舜民